【裁判字號】    94,訴,777
【裁判日期】    950126
【裁判案由】    違反毒品危害防制條例
【裁判全文】
臺灣屏東地方法院刑事判決               94年度訴字第777號
公  訴  人  臺灣屏東地方法院檢察署檢察官
被      告  乙○○
指定辯護人  本院公設辯護人甲○○
被      告  丙○○
選任辯護人  鄭國安律師
            許瑜容律師
上列被告等因違反毒品危害防制條例案件，經檢察官提起公訴（
94年度偵字第2778、2780號），本院判決如下：
    主  文
乙○○共同意圖販賣而持有第一級毒品，處有期徒刑伍年陸月，
附表編號1 、2 之物均沒收銷燬之，附表編號3 至11之物均沒收
之；又施用第一級毒品，處有期徒刑捌月，附表編號12之物沒收
銷燬之。應執行有期徒刑陸年，附表編號1 、2 、12之物均沒收
銷燬之，附表編號3 至11之物均沒收之。
丙○○持有第一級毒品，處有期徒刑陸月，如易科罰金，以參佰
元折算壹日，附表編號1 之物沒收銷燬之。
    事  實
一、乙○○係有施用毒品海洛因習慣之人，其與姓名年籍不詳綽
    號「阿德」之成年男子，於施用海洛因之餘，乃起意將「阿
    德」原已持有之毒品海洛因分裝後販賣，其等基於此犯意聯
    絡，由「阿德」於民國94年6月4日零時30分許，在屏東縣新
    園鄉港西村攔水壩處，將尚未分裝之第一級毒品海洛因37.2
    9 公克，交由乙○○分裝成小包裝以利販賣，乙○○並與之
    約定於94年6 月5 日16時許，在同地點將分裝好之海洛因交
    與「阿德」。乙○○乃將前開海洛因帶回屏東縣東港鎮○○
    ○○○道廢棄魚塭工寮內，並於94年6 月5 日9 時許，至丙
    ○○位於屏東縣東港鎮○○路93號住處，在未告知丙○○分
    裝毒品用途之情形下，以新臺幣（下同）1 千元之代價，單
    純僱請丙○○至前開工寮幫忙分裝毒品，丙○○雖明知海洛
    因係毒品危害防制條例第2 條第2 項第1 款所定之第一級毒
    品，不得非法持有，惟其因經濟狀況不佳，為賺取些微小利
    ，仍與乙○○一同至前開工寮內，以乙○○及「阿德」共有
    之附表編號2 至11等工具，計算第一級毒品海洛因與葡萄糖
    之混合比例（大約為1 比1 之比例）後分裝之。嗣經警據報
    後，於94年6 月5 日10時30分許，在前開工寮內當場查獲，
    並扣得如附表編號1 至11所示之物。
二、又乙○○前因施用毒品案件，經送觀察勒戒後，認無繼續施
    用毒品之傾向，由臺灣屏東地方法院檢察署檢察官以94年度
    毒偵字第633 、739 號為不起訴處分確定。詎其仍不思戒除
    惡習，復於前揭觀察勒戒執行完畢後5 年內，基於施用第一
    級毒品海洛因之犯意，於94年6 月4 日10時許，在其位於屏
    東縣新園鄉○○村○○路12號住處內，施用第一級毒品海洛
    因1 次，嗣經警於94年6 月5 日10時30分許，在前開工寮內
    查獲，並扣得附表編號12所示之物，且經其同意採尿送驗後
    ，其尿液呈嗎啡、可待因陽性反應而查知上情。
三、案經屏東縣警察局東港分局報告臺灣屏東地方法院檢察署檢
    察官偵查起訴。
    理  由
壹、被告乙○○部分
一、意圖販賣而持有第一級毒品犯行：
    上開被告乙○○與姓名年籍不詳綽號「阿德」之成年男子共
    同意圖販賣而持有海洛因之犯罪事實，業經被告乙○○坦承
    不諱，且有附表編號1 至11所示之物扣案可資佐證，又附表
    編號1 、2 所示之物，經分別送請法務部調查局及本院囑託
    高雄醫學大學附設中和紀念醫院檢驗結果，該附表編號1 之
    物含有海洛因成分，而附表編號2 之物，亦呈海洛因陽性反
    應，有法務部調查局94年9 月21日調科壹字第240003801 號
    鑑定通知書、高雄醫學大學附設中和紀念醫院94年9 月13日
    報告編號0000－000 號檢驗報告各1 紙在卷可稽，顯見被告
    乙○○上開不利於己之自白，確與事實相符，可以採信。被
    告乙○○此部分犯行，事證明確，應可認定。
二、施用第一級毒品犯行：
    被告乙○○在前開時、地，施用第一級毒品海洛因1 次之犯
    罪事實，已據其供承無隱，且員警於前開查獲期日對其所採
    集之尿液，經送驗結果，呈可待因、嗎啡陽性反應，有臺灣
    檢驗科技股份有限公司94年6 月17日報告編號KＺ0000000000
    00號濫用藥物尿液檢驗報告1 紙附卷可佐，並有附表12所示
    之物扣案可資佐證，又附表12之物經本院囑託高雄醫學大學
    附設中和紀念醫院檢驗結果，呈海洛因陽性反應，有該院報
    告編號0000－0000號檢驗報告1 紙在卷可憑，足認被告乙○
    ○此部分自白與事實相符，應可憑信，其施用第一級毒品犯
    行，事證已明，洵堪認定。
貳、被告丙○○持有第一級毒品犯行
一、被告丙○○固坦承有於上開時、地，以1 千元之代價，幫忙
    被告乙○○分裝附表編號1 所示之海洛因之事實，惟矢口否
    認有何持有第一級毒品海洛因之犯行，辯稱：我只是單純以
    1 千元之代價，幫忙被告乙○○分裝那些白粉，我不知道那
    是毒品海洛因，被告乙○○也沒有跟我說那是毒品，我也沒
    有問他云云。經查：被告丙○○確實因被告乙○○以1 千元
    之代價，單純僱請其分裝毒品海洛因，而其確實持有附表編
    號1 所示海洛因之事實，被告丙○○並不爭執，參以被告丙
    ○○與證人乙○○分裝上開毒品海洛因之客觀情狀，即其分
    裝地點之工寮位置偏僻荒涼，人煙稀少，分裝工具包含夾鏈
    袋、電子秤、計算機、葡萄糖、藥鏟、吸管、茶杯等物，分
    裝程序須計算混合比例及秤重等情，倘其不知分裝之粉末係
    屬毒品海洛因，何以其等需唯恐遭人發現而選擇上開荒僻之
    處，且觀現今社會上毒品犯罪氾濫，政府各相關機關業就各
    類毒品之危害性以學校教育、各種媒體傳播等方式一再宣導
    ，為時甚久，犯罪偵查機關亦積極查緝毒品犯罪，以求杜絕
    毒品戕害社會大眾之身心健康，一般民眾對於毒品之種類及
    犯罪態樣已有一定程度之認識，準此，上開分裝毒品工具既
    一應俱全，分裝白粉之流程亦須計算混合葡萄糖之比例而秤
    重包裝，則被告丙○○本於一般人對於毒品種類之基本認識
    ，應對於所分裝之物係毒品海洛因知悉無訛。而被告乙○○
    雖於本院審理時具結證稱被告丙○○不知分裝之白粉為海洛
    因，且被告丙○○在上開工寮詢問其分裝的東西係何物時，
    其並無告知被告丙○○係海洛因等語，然查被告丙○○於警
    詢時已供稱其在分裝白粉過程中，並沒有詢問證人乙○○該
    白粉係何物等語，與證人乙○○上開證述已屬有間，又證人
    乙○○復證稱案發當天，其負責白粉秤重、摻雜糖粉及分裝
    海洛因，而僅叫被告丙○○將分裝海洛因完畢之夾鏈袋封口
    等語，惟衡以毒品犯罪既如上述係政府積極查緝之鎖定目標
    ，且證人乙○○又知悉選擇上開隱密之處所進行，以避免事
    跡敗露，增加遭警查獲之風險等情，則證人乙○○依其所言
    ，其已可獨自為海洛因之秤重、摻雜糖粉及分裝海洛因至夾
    鏈袋之工作，而夾鏈袋封口之工作，應更屬隨手可完成之舉
    動，倘非被告丙○○確實知悉該白粉為海洛因，且證人乙○
    ○對被告丙○○能保守秘密一事，具有相當程度之信賴，何
    以需另外聘請被告丙○○專門負責夾鏈袋封口之工作，使其
    分裝毒品海洛因之行為益添為人發現起疑而遭警查緝之危險
    性，是以，證人乙○○此等證述乃與事理不符，無法據此為
    對被告丙○○有利之認定。綜上，被告丙○○上開所辯不知
    係毒品云云，顯係卸責之詞，不足採信。被告丙○○明知其
    持有之附表編號1 之物係毒品海洛因之事實，已可認定，其
    持有第一級毒品海洛因之犯行，事證明確，堪以認定。
二、至公訴人認被告丙○○幫忙被告乙○○分裝附表編號1 之海
    洛因，其與被告乙○○具有意圖販賣而持有第一級毒品海洛
    因之共同犯意聯絡等語。查被告丙○○雖有為圖1 千元之小
    利，而受被告乙○○之請託幫忙分裝毒品海洛因之事實，已
    經本院認定說明如上，參之證人乙○○於本院審理時具結證
    稱其僅以1 千元僱用被告丙○○分裝毒品海洛因，並沒有告
    知被告丙○○毒品是要販賣的，沒有和被告丙○○一起販賣
    毒品海洛因之意思等語，倘被告丙○○確有與證人乙○○共
    同意圖販賣而持有第一級毒品海洛因之犯意聯絡，衡以海洛
    因之交易價格不斐及附表編號1 之海洛因並非微量等情，附
    表編號1 之海洛因果真全數售出，其所獲利益當非小額，被
    告丙○○即無可能願意僅以1 千元作為其報酬之理。此外，
    本院亦查無其他積極證據足資證明被告丙○○確有公訴人所
    指之意圖販賣而持有第一級毒品之犯意，自不能遽入被告丙
    ○○此部分之罪，併此敘明。
參、論罪科刑
    查海洛因係屬毒品危害防制條例第2 條第2 項第1 款規定之
    第一級毒品。核被告乙○○前開所為，分別係犯毒品危害防
    制條例第5 條第1 項之意圖販賣而持有第一級毒品罪及同條
    例第10條第1 項之施用第一級毒品罪。另被告丙○○前開所
    為，係犯毒品危害防制條例第11條第1 項之持有第一級毒品
    罪，又其持有第一級毒品之數量為淨重37.29 公克，已達淨
    重5 公克之標準，爰依行政院93年1 月7 日發布施行之「轉
    讓持有毒品加重其刑之數量標準」第2 條第1 款規定（即持
    有第一級毒品數量達到淨重五公克以上者，加重其刑至二分
    之一）加重其刑。公訴意旨認被告丙○○所為應依毒品危害
    防制條例第5 條第1 項之意圖販賣而持有第一級毒品罪處斷
    ，尚有未洽，惟起訴之社會基本事實相同，爰依法變更起訴
    法條，併此敘明。而被告乙○○於施用海洛因前持有海洛因
    之低度行為，為其施用之高度行為所吸收，不另論罪。被告
    乙○○與綽號「阿德」之成年男子間，就前開意圖販賣而持
    有第一級毒品犯行，有犯意聯絡及行為分擔，為共同正犯。
    又被告乙○○所犯上開2 罪間，犯意各別，行為互異，應分
    論併罰。復查被告乙○○雖欲販賣海洛因予他人施用，對社
    會大眾之身心健康具有潛在之危險性，惟念其對重典之認識
    不夠深切，犯後深表悔意，且附表編號1 之海洛因數量不多
    ，尚未流入市面，與持有海洛因之大、中盤毒梟未可比擬，
    若處以最輕法定刑十年以上有期徒刑，依社會一般觀念不無
    情輕法重之虞，客觀上足以引起一般同情，衡情尚有可憫恕
    之處，爰依刑法第59條規定，減輕其刑。茲審酌被告乙○○
    為圖私利，竟意圖販賣而持有海洛因，對社會大眾之健康生
    命造成潛在危險，且其於前揭觀察勒戒執行完畢後，未能戒
    除毒癮，再次施用海洛因，足見其陷溺已深，惟念其意圖販
    賣而持有之海洛因數量不多，尚未出售而造成他人身心健康
    之損害，又其施用毒品海洛因僅係戕害其自己身心並無加害
    他人，犯罪後坦承犯行，態度良好，悔意殷殷，另被告丙○
    ○因貪圖小利而分裝海洛因，犯後猶飾詞卸責，尚無悔意等
    一切情狀，分別量處如主文所示之刑，且就被告乙○○所宣
    告刑之部分定其應執行刑，並就被告丙○○刑之部分，一併
    諭知如易科罰金之折算標準。附表編號1 之海洛因103 包（
    合計淨重37.29 公克，空包裝重22.84 公克，純度48.47 ％
    ，純質淨重18.07 公克，有法務部調查局94年9 月21日調科
    壹字第24 0003801號鑑定通知書1 紙可參）及附表編號2、
    12所示殘留海洛因之物（可參上開高雄醫學大學附設中和紀
    念醫院檢驗報告2 紙），應均依毒品危害防制條例第18條第
    1 項前段規定宣告沒收銷毀之。附表編號3 至11之物均係被
    告乙○○與綽號「阿德」之成年男子所共有，已據被告乙○
    ○供明在卷，且係供被告乙○○犯罪（即意圖販賣而持有第
    一級毒品罪）所用之物，已如前述，爰依毒品危害防制條例
    第19條第1 項規定宣告沒收。又觀以毒品危害防制條例第8
    條及第11條之立法意旨，皆無涵攝同條例第5 條意圖販賣而
    持有毒品之規定，本件被告乙○○所犯意圖販賣而持有第一
    級毒品之罪行，爰不依前揭93年1 月17日發布施行之「轉讓
    持有毒品加重其刑之數量標準」第2 條第1 款規定（即持有
    第一級毒品數量達到淨重五公克以上者，加重其刑至二分之
    一）加重其刑，亦併予敘明。
據上論斷，應依刑事訴訟法第299 條第1 項前段、第300 條，毒
品危害防制條例第5 條第1 項、第10條第1 項、第11條第1 項、
第4 項、第18條第1 項前段、第19條第1 項，刑法第11條、第28
條、第59條、第51條第5 款，判決如主文。
本案經檢察官潘國威到庭執行職務。
中    華    民    國    95    年    1     月    26    日
                  刑事第一庭  審判長法  官 潘正屏
                                    法  官 曾吉雄
                                    法  官 黃聖涵
以上正本證明與原本無異。
如不服本判決應於收受本判決送達後十日內向本院提出上訴書狀
，其未敘述上訴理由者，並得於提起上訴後十日內向本院補提理
由書狀（均須按他造當事人之人數附繕本）「切勿逕送上級法院
」
中    華    民    國    95    年    1     月    26    日
                                    書記官  蘇雅慧
附表：
┌───┬────────┬──────────────────┐
│編  號│ 物  品  名  稱 │ 備                              註 │
├───┼────────┼──────────────────┤
│  １  │ 海洛因103包    │送驗白粉均含海洛因成分，合計淨重    │
│      │                │37.29 公克（空包裝重22.84 公克），純│
│      │                │度48.47％，純質淨重18.07公克        │
├───┼────────┼──────────────────┤
│  ２  │ 海洛因空瓶1個  │其上含有無從析離之海洛因            │
├───┼────────┼──────────────────┤
│  ３  │ 電子秤1臺      │                                    │
├───┼────────┼──────────────────┤
│  ４  │ 電子計算機1臺  │                                    │
├───┼────────┼──────────────────┤
│  ５  │ 空夾鏈袋3大包  │                                    │
├───┼────────┼──────────────────┤
│  ６  │ 湯匙1支        │                                    │
├───┼────────┼──────────────────┤
│  ７  │ 葡萄糖2瓶      │                                    │
├───┼────────┼──────────────────┤
│  ８  │ 茶杯1個        │                                    │
├───┼────────┼──────────────────┤
│  ９  │ 藥鏟1支        │                                    │
├───┼────────┼──────────────────┤
│  １０│ 葡萄糖空瓶1個  │                                    │
├───┼────────┼──────────────────┤
│  １１│ 吸管1大包      │                                    │
├───┼────────┼──────────────────┤
│  １２│ 注射針筒1支    │其上含有無從析離之海洛因            │
└───┴────────┴──────────────────┘
附錄本案論罪科刑法條
毒品危害防制條例第5條第1項
意圖販賣而持有第一級毒品者，處無期徒刑或10年以上有期徒刑
，得併科新臺幣7 百萬元以下罰金。
毒品危害防制條例第10條第1項
施用第一級毒品者，處 6 月以上 5 年以下有期徒刑。
毒品危害防制條例第11條
持有第一級毒品者，處3 年以下有期徒刑、拘役或新臺幣5 萬元
以下罰金。
持有第二級毒品者，處2 年以下有期徒刑、拘役或新臺幣3 萬元
以下罰金。
持有專供製造或施用第一、二級毒品之器具者，處1 年以下有期
徒刑、拘役或新臺幣1 萬元以下罰金。
持有毒品達一定數量者，加重其刑至二分之一，其標準由行政院
定之。


司法院資訊處製作；財團法人民間司法改革基金會備份。
